【裁判字號】    97,易,291
【裁判日期】    970820
【裁判案由】    毀損等
【裁判全文】
臺灣宜蘭地方法院刑事判決               97年度易字第291號
公  訴  人  臺灣宜蘭地方法院檢察署檢察官
被      告  甲○○
            戊○○
上列被告因毀損等案件，經檢察官提起公訴（95年度偵字第4537
號、96年度偵字第547號），本院判決如下：
    主  文
甲○○犯重利罪，處有期徒刑參月，如易科罰金，以銀元參佰元
即新臺幣玖佰元折算壹日；減為有期徒刑壹月又拾伍日，如易科
罰金，以銀元參佰元即新臺幣玖佰元折算壹日。又犯重利罪，處
有期徒刑參月，如易科罰金，以新臺幣壹仟元折算壹日；減為有
期徒刑壹月又拾伍日，如易科罰金，以新臺幣壹仟元折算壹日。
應執行有期徒刑貳月，如易科罰金，以銀元參佰元即新臺幣玖佰
元折算壹日。
甲○○、戊○○被訴恐嚇危害安全部分，均無罪。
甲○○、戊○○被訴毀損部分，均公訴不受理。
    事  實
一、甲○○經他人介紹，明知乙○○為板模小包商，亟需金錢週
    轉，以發放工資，竟趁乙○○上開急迫之際，於民國95年5
    、6月間，在宜蘭縣五結鄉貸予乙○○新臺幣（下同）5萬元
    ，預扣利息5千元，並約定以10日為1期，每期利息5千元，
    其約定週年利率高達365%，由乙○○簽發面額為5萬元之本
    票1紙，並交付其女丙○○所簽發面額為5萬元之支票各1紙
    以供擔保，甲○○因此取得與原本顯不相當之重利。甲○○
    於95年7、8月間，又趁乙○○前開急迫之際，在宜蘭縣五結
    鄉宜蘭監理站前，貸予乙○○8萬元，預扣利息8千元，並約
    定以10日為1期，每期利息8千元，其約定週年利率高達365%
    ，由乙○○簽發面額為8萬元之本票1紙，並交付丙○○所簽
    發面額為8萬元之支票1紙作為擔保，甲○○因此取得與原本
    顯不相當之重利。
三、案經基隆市警察局移送臺灣宜蘭地方法院檢察署檢察官偵查
    起訴。
    理  由
一、有罪部分：
 (一) 訊據被告甲○○對於上揭事實坦承不諱，核與證人乙○○、
    丙○○證述之情節大致相符，足認被告甲○○之自白與事實
    相符，本件事證明確，被告甲○○犯行洵堪認定，應予依法
    論科。
 (二) 核被告甲○○2次貸放重利所為，均係犯刑法第344條之重利
    罪。其2次犯重利罪，犯意個別，行為不同，應予分論併罰
    。爰審酌被告甲○○本案貸放重利之方式、手段、對被害人
    乙○○所生危害程度；及其雖於偵查中坦承犯行，但於本院
    審理後改口否認犯行，直至本院最後一次審判期日始坦承犯
    行，且未與被害人和解，難認確有悔意之犯後態度；兼衡其
    行為時年僅20歲、並無前科，暨檢察官就其2次犯重利罪各
    求刑有期徒刑3月等一切情狀，分別量處如主文所示之刑。
    又被告甲○○於95年7、8月間貸放重利之行為時間，係於刑
    法95年7月1日修正施行後，應適用修正後刑法第41條第1項
    前段規定諭知易科罰金之折算標準。至被告甲○○於95年5
    、6 月間貸放重利之行為，係在前揭刑法修正施行前，依刑
    法第2條第1項之規定，應為新舊法之比較。關於易科罰金之
    折算標準，依修正前刑法第41條第1項前段，係以1元以上3
    元以下折算1日（依罰金罰鍰提高標準條例廢止前第2條規定
    ，就其原定數額提高為100倍折算1日，即銀元100、200、
    300 元折算1日，換算成新臺幣即300、600、900元折算1日
    ）；依修正後第41條第1項前段，則係以新臺幣1,000、2,
    000、3,000元折算1日，比較新舊法之結果，以修正前之規
    定，較有利於被告甲○○，應適用修正前之規定諭知易科罰
    金之折算標準。
 (三) 被告甲○○本案犯罪時間均在96年4月24日以前，符合中華
    民國96年罪犯減刑條例所定減刑條件，爰各依法諭知減得之
    刑，並分別諭知易科罰金之折算標準。又被告甲○○部分犯
    罪行為在刑法修正施行前、部分犯罪行為在刑法修正施行後
    ，已如前述，(1)刑法第51條第5款關於有期徒刑之併罰規定
    ，自修正前之「宣告多數有期徒刑者，於各刑中之最長期以
    上，各刑合併之刑期以下，定其刑期。但不得逾20年」，修
    正為「宣告多數有期徒刑者，於各刑中之最長期以上，各刑
    合併之刑期以下，定其刑期。但不得逾30年」，經比較新舊
    法結果，以修正前之規定對被告甲○○較為有利，應適用修
    正前之規定，定其應執行之刑；(2)參諸定執行刑之立法意旨
    ，一方面為執行刑之便利，他方面亦係為受刑人之利益，爰
    擇較有利於被告甲○○之規定即前述刑法修正施行前之易刑
    規定，諭知定執行刑後之易科罰金折算標準（最高法院84年
    度臺非字第452號判決意旨及臺灣高等法院暨所屬法院因應
    新修正刑法施行座談會決議第5號參照）。
二、無罪部分：
 (一) 本件公訴意旨略以：被告甲○○因乙○○未償還本金且不知
    去向，遂與被告戊○○基於恐嚇危害安全之犯意聯絡，一同
    於民國95年8、9月間某日前往乙○○位於宜蘭縣三星鄉○○
    路28之2號居處，由被告甲○○在該屋門窗上張貼多張內容
    為要乙○○出面處理之紙張，並於該處門口灑冥紙，被告戊○○則在旁觀看，共同對乙○○恐嚇，使乙○○心生畏懼，
    致生危害於安全。因認被告2人共同涉犯刑法第305條之恐嚇
    危害安全罪嫌。
 (二) 按犯罪事實應依證據認定之，無證據不得認定犯罪事實；不
    能證明被告犯罪者，應諭知無罪之判決，刑事訴訟法第154
    條第2項、第301條第1項分別定有明文。又刑事訴訟法第161
    條第1項規定，檢察官就被告犯罪事實，應負舉證責任，並
    指出證明之方法。因此，檢察官對於起訴之犯罪事實，應負
    提出證據及說服之實質舉證責任。倘其所提出之證據，不足
    為被告有罪之積極證明，或其闡明之證明方法，無從說服法
    官以形成被告有罪之心證，基於無罪推定之原則，自應為被
    告無罪判決之諭知（最高法院92年臺上字第128號判例要旨
    參照）。
 (三) 公訴人據以認定被告甲○○、戊○○涉有恐嚇危害安全罪嫌
    ，無非以共同被告甲○○之供述；證人乙○○、丙○○、丁○○之證述；三星鄉○○路28之2號房屋及門窗受損之照片
    ，及房屋租賃契約，資為論據。惟訊據被告甲○○、戊○○
    堅詞否認有上開犯行，被告甲○○辯稱：伊只有跟戊○○去
    張貼要乙○○還錢的紙張，並無何恐嚇危害安全行為等語；
    被告戊○○辯稱：伊係應甲○○之要求，搭載甲○○到該房
    屋附近，伊不知甲○○係到該房屋做何事等語。
 (四) 按刑法第305條恐嚇罪之成立，須被害人因加害人惡害之通
    知心生畏懼，而有不安全之感覺為要件；若被害人並未因之
    而生畏怖，即不足對其致生安全上之危險，尚難以該罪相繩
    。經查：被告甲○○於前開乙○○居所門窗張貼「乙○○，
    你星期一不是要回電話嗎？為何沒與我聯絡…小鄭」文字之
    紙張，並拋灑冥紙等情，固據證人丙○○、丁○○證述在卷
    （分見警卷第20至21頁、第25頁），且與被告甲○○於偵查
    中之供述相符（見95年度偵字第4537號偵查卷第9頁），並
    有照片1幀可稽（見同上偵查卷第29頁），可資認定。惟依
    公訴人所舉證人乙○○之證詞，遍觀其於警詢、偵訊之筆錄
    ，均無任何言及知悉其居所經張貼前開紙條及拋灑冥紙之記
    載，該證人於本院審理中經檢察官詰問：「對丙○○提供別
    人張貼內容有乙○○、你星期一不是要回電話嗎？為何沒與
    我聯絡…署名小鄭之紙張，有何意見」時，復稱「這我不知
    道」等語（見本院卷第33頁），實難認乙○○有因被告甲○○張貼前開內容之紙條及拋灑冥紙行為，而心生畏佈。
 (五) 檢察官認被告戊○○係與被告甲○○共同基於恐嚇危害安全
    之犯意聯絡，由被告甲○○遂行恐嚇危害安全犯罪構成要件
    之實行，乃以同案被告甲○○之供述為據。惟依被告甲○○
    於偵查中供稱：事情是伊1個人做的，被告戊○○都沒有動
    手，他在旁邊看等語（見同上偵查卷第9頁）、於本院審理
    時供稱：被告戊○○載伊過去，被告戊○○並不知是什麼情
    況等語（見本院卷第63頁），尚無從認被告戊○○係出於與
    被告甲○○恐嚇危害安全之犯意聯絡。
 (六) 綜上，公訴人所舉事證無從說服本院以形成被告2人犯恐嚇
    危害安全罪之心證，依上揭法條規定及說明，自應為被告2
    人此部分無罪判決之諭知。
三、不受理部分：
 (一) 公訴意旨略以：被告甲○○見乙○○僅支付部分利息後，即
    不知去向，又未償還本金，遂夥同戊○○及綽號「阿平」與
    「阿勝」之不詳姓名年籍之人，先於95年8月上旬某日凌晨1
    時餘許，一同前往上開乙○○居處，撿拾路邊石塊，共同砸
    毀該屋門窗玻璃，並以紅色油漆潑灑該屋牆壁，再以紅色噴
    漆於牆上噴下「乙○○」、「丙○○」及「欠錢不還」等字
    ，使該牆壁致令不堪用，足生損害於乙○○與丁○○；被告
    甲○○約於1星期後之某日凌晨1、2時許，再度與被告戊○○一同前往上開地點欲向乙○○追討金錢，於途經三星鄉清
    水地熱附近，見乙○○所使用之車號Ｇ4-2226號自小客車停
    放在該處，被告甲○○等人即於車旁等候，然於數小時後，
    仍未發現乙○○行蹤，被告甲○○即憤而與被告戊○○基於
    共同之犯意聯絡，由被告甲○○持其所有之棒球棍砸毀該自
    小客車玻璃與板金，並刺破該車輪胎，再以紅色噴漆胡亂噴
    塗車身，被告戊○○則在旁觀看，而共同毀損該自小客車，
    足生損害於乙○○，因認被告2人共同涉犯刑法第354條之毀
    損罪嫌。
 (二) 按告訴乃論之罪，未經告訴或其告訴經撤回者，應諭知不受
    理之判決，為刑事訴訟法第303條第3款所明定。公訴意旨認
    被告甲○○、戊○○此部分所為係犯刑法第354條之罪，依
    同法第357條前段規定，須告訴乃論。茲查被害人丁○○並
    未提出告訴，告訴人乙○○則於本院審理中具狀撤回告訴之
    事實，分別有本院97年6月25日審判筆錄、刑事聲請撤回告
    訴狀附卷可稽，依前揭法條規定，本院應諭知不受理之判決
    。
據上論結，應依刑事訴訟法第299條第1項、第301條第1項、第30
3條第3款，刑法第2條第1項、第344條、第51條第1項第5款（修
正前）、第41條第1項前段（修正前、後），刑法施行法第1條之
1，罰金罰鍰提高標準條例第2條（廢止前），現行法規所定貨幣
單位折算新臺幣條例第2條，中華民國96年罪犯減刑條例第2條第
1項第3款、第7條、第9條、第10條第1項，判決如主文。
本案經檢察官賴慶祥到庭執行職務。
中    華    民    國    97    年    8     月    20    日
                  刑事第三庭法  官  鄧晴馨
以上正本證明與原本無異。
如不服本判決應於收受本判決後10日內向本院提出上訴書狀，並
應敘述具體理由。若未敘述理由者，應於上訴期間屆滿後20日內
向本院補提理由書狀(均須按他造當事人之人數附繕本)。
                            書記官  吳文雄
中    華    民    國    97    年    8     月    20    日


司法院資訊處製作；財團法人民間司法改革基金會備份。
